臺灣高等法院民事裁定
110年度重上字第634號
上  訴  人  王興華  
            王興祥  
共      同
訴訟代理人  王金蓮  
被 上 訴人  楊聯淡  
追 加 被告  楊佩霖  
            楊宗諭  

上列當事人間債務人異議之訴事件，上訴人對於中華民國109年6
月24日臺灣桃園地方法院108年度訴字第120號第一審判決提起上
訴，並為訴之追加，本院裁定如下：
    主  文
上訴人追加之訴及假執行之聲請均駁回。
追加之訴訴訟費用由上訴人負擔。
    理  由
一、按在第二審為訴之變更或追加，非經他造同意，不得為之，
    但請求之基礎事實同一者，不在此限，民事訴訟法第446條
    第1項、第255條第1項第2款定有明文。所稱「請求之基礎事
    實同一」者，係指變更或追加之訴與原訴之主要爭點有其共
    同性，各請求利益之主張在社會生活上可認為同一或關連，
    而就原請求之訴訟及證據資料，於審理繼續進行在相當程度
    範圍內具有同一性或一體性，得期待於後請求之審理予以利
    用，俾先後兩請求在同一程序得加以解決，避免重複審理，
    進而為統一解決紛爭者（最高法院100年度台抗字第716號裁
    定意旨參照）。又民事訴訟法第255條第1項第2款規定，因
    可利用原訴訟資料，除有礙於對造防禦權之行使外，得適用
    於當事人之變更或追加。在第二審依第446條第1項適用第25
    5條第1項第2款規定變更或追加當事人，須於對造之審級利
    益及防禦權之保障無重大影響，始得為之，以兼顧當事人訴
    訟權益之保障及訴訟經濟之要求（最高法院106年度第13次
    民事庭會議決議參照）。
二、本件上訴人於本院追加楊佩霖、楊宗諭為被告，並以被上訴
    人經營地下錢莊，重利壓榨上訴人，並不實膨脹債權討債，
    偽造不實內容文書將上訴人所有坐落桃園市○鎮區○○段00000
    地號土地（下稱系爭376-5地號土地）之所有權移轉登記予
    追加被告楊佩霖，復以通謀虛偽買賣行為將上開土地之所有
    權再次移轉登記予追加被告楊宗諭為由，追加請求被上訴人
    及楊佩霖、楊宗諭連帶賠償上訴人新臺幣（下同）2,950萬
    元，及自民國83年6月21日起至清償日止，按年息5%計算之
    利息，並聲請為假執行之宣告。然被上訴人及追加被告就上
    訴人所為之追加並未表示同意，且上訴人原係主張其等為坐
    落桃園市○鎮區○○段000○000地號土地（合稱系爭土地）之所
    有人，應有部分各2分之1。其等前以系爭土地為被上訴人設
    定350萬元之本金最高限額抵押權（下稱系爭抵押權），以
    擔保被上訴人對其等之姊王金蓮之借款債權，王金蓮嗣已清
    償全部借款為由，依民事訴訟法第247條、民法第767條第1
    項中段、強制執行法第14條第2項規定，請求確認系爭抵押
    權所擔保之債權不存在，被上訴人應將系爭抵押權登記予以
    塗銷，原法院107年度司執字第27718號拍賣抵押物強制執行
    事件所為之強制執行程序應予撤銷，並確認原法院102年度
    司執威字第60380號債權憑證（下稱系爭債權憑證）所示之
    債權不存在。是本件請求之基礎事實乃系爭抵押權所擔保之
    債權，及系爭債權憑證所示之債權即如附表編號4、5所示本
    票之債權，是否業因王金蓮清償完畢而不存在，此與上訴人
    上開追加之訴，係以被上訴人偽造不實內容文書將系爭376-
    5地號土地所有權移轉登記予楊佩霖，復以通謀虛偽買賣行
    為將之再次移轉予楊宗諭，被上訴人、追加被告應否連帶負
    侵權行為損害賠償責任為基礎事實顯不相同，且無法利用原
    訴訟資料為審理，並影響被上訴人、追加被告之防禦權，就
    追加被告之審級利益亦有重大影響，依上開說明，其此部分
    追加之訴為不合法，其假執行之聲請，亦失所附麗，應併予
    駁回。
三、據上論結，本件追加之訴為不合法，爰裁定如主文。
中　　華　　民　　國　　111 　年　　3 　　月　　9 　　日
　　　　　　　　　民事第十二庭 
                      審判長法  官  陳秀貞
                            法  官  陳婷玉
                            法  官  毛彥程　　　　　　　
附表        編號 發票日  票面金額（新臺幣） 發票人  背書人  到期日  票號  備考  1  90年8月30日  50萬元  王金蓮王興華 王興祥 無  未載  OOOOOO   2  90年8月30日  300萬元  王金蓮王興華 王興祥 無  未載  THOOOOOO   3 94年8月30日 350萬元 王興華王興祥  王金蓮 原載：97年8月30日塗改：100年8月30日 TSOOOOOO 以此本票替換90年8月30日所簽發之附表一編號1、2所示本票 4  100年8月30日  345萬元  王興華王興祥 無  未載  TSOOOOOO   5  100年8月30日  5萬元  王興華王興祥 無  未載  THOOOOOO   
正本係照原本作成。
如不服本裁定，應於收受送達後10日內向本院提出抗告狀，並應
繳納抗告費新臺幣１千元。
中　　華　　民　　國　　111 　年　　3 　　月　　9 　　日
　　　　　　　　　　　　　　書記官  陳冠璇